台灣台中地方法院刑事判決　　　　　　　　　　　　 九十一年度自字第六三三號
　　自　訴　人　甲○○
　　被　　　告　蔡慧群
右列被告因詐欺案件，經自訴人提起自訴，本院判決如左：
    主      文
蔡慧群無罪。
    理      由
一、自訴意旨略以：被告蔡慧群（原名乙○○，於九十年三月八日改名為蔡慧群）於
    民國（下同）九十年四月間邀同自訴人甲○○參加其所招集每會新台幣（下同）
    五千元之民間互助會，每月三十日在台中縣神岡鄉○○路十一之四號開標，採外
    標制，共八會，會期自九十年四月三十日起至九十年十一月三十日止。詎自訴人
    繳納四期會款計二萬元後，被告竟搬遷他處，不知去向，使自訴人催討無著，顯
    見被告早有預謀，假借互助會名義，蓄意向自訴人詐騙互助會款。因認被告犯有
    刑法第三百三十九條第一項之詐欺罪嫌等語。
二、訊之被告蔡慧群固坦承於九十年四月間邀同自訴人甲○○參加其所招集每會五千
    元之民間互助會，每月三十日在台中縣神岡鄉○○路十一之四號開標，採外標制
    ，共八會，會期自九十年四月三十日起至九十年十一月三十日止，然否認有何詐
    欺犯行，辯稱：因自訴人繳納四期活會會款計二萬元後，告以不再繳納會款，要
    將所參加之一會轉讓給伊，並要伊返還前所繳納之活會會款計二萬元，經伊同意
    ，嗣伊因經濟困難，致未能清償所欠自訴人之上開款項，惟現伊已與自訴人達成
    和解，願自九十一年十一月份起每月月底清償自訴人三千元，並未向自訴人詐騙
    等語。
三、按犯罪事實應依證據認定之，無證據不得推定其犯罪事實，刑事訴訟法第一百五
    十四條定有明文；又刑法第三百三十九條第一項詐欺罪之成立，以行為人意圖為
    自己或第三人不法之所有，施用詐術使人陷於錯誤致交付財物為要件。經查本件
    被告蔡慧群於九十年四月間邀同自訴人甲○○參加其所招集每會五千元之民間互
    助會，每月三十日在台中縣神岡鄉○○路十一之四號開標，採外標制，共八會，
    會期自九十年四月三十日起至九十年十一月三十日止，惟自訴人繳納四期活會會
    款計二萬元後，向被告告以不再繳納互助會款，欲將所參加之一會轉讓予被告，
    並要求被告返還前所繳納之活會會款計二萬元，經被告同意後，迄未將該二萬元
    返還自訴人等情，此經被告蔡慧群供明及自訴人甲○○陳明在卷，並有自訴人提
    出之互助會簿影本乙紙附卷足憑。則自訴人於繳納四期活會會款計二萬元後，既
    向被告告以欲將所參加之一會轉讓予被告，並經被告同意，是被告事後未能將該
    二萬元返還自訴人，自難認被告有何施用詐術使自訴人陷於錯誤致交付活會會款
    二萬元之情事，核與詐欺罪之構成要件有間，參以被告現已與自訴人達成和解，
    願自九十一年十一月份起每月月底清償自訴人三千元，亦經自訴人陳明在卷，足
    見本件應屬債務不履行之民事問題。此外又查無其他積極證據足認被告有何詐欺
    犯行，既無證據證明被告犯罪，依法應諭知無罪之判決。
四、據上論斷，應依刑事訴訟法第三百四十三條、第三百零一條第一項，判決如主文
    。
中      華       民      國     九十一    年      九    月     二十     日
                                     臺灣臺中地方法院刑事第三庭
                                             法  官  朱  光  國
右正本證明與原本無異。
如不服本判決，應於判決送達後十日內向本院提出上訴狀( 應附繕本 )，上訴於臺灣
高等法院臺中分院。
                                        書記官
中      華       民      國     九十一    年      九    月     二十三   日
                                                                        Ｂ
